最高法院民事判決　　　　　　　　　　　　　　　八十六年度台上字第一二九六號
　　上　訴　人　乙○○
　　　　　　　　張承凱
　　兼 右一 人
　　法定代理人　甲○○
　　被 上訴 人　國泰人壽保險股份有限公司
　　法定代理人　蔡宏圖
　　訴訟代理人　賴盛星律師
右當事人間請求給付保險金事件，上訴人對於中華民國八十五年九月十七日台灣高等
法院第二審判決（八十四年度保險上字第二五號），提起上訴，本院判決如左：
    主  文
上訴駁回。
第三審訴訟費用由上訴人負擔。
    理  由
本件上訴人主張：上訴人乙○○、張承凱之父，即上訴人甲○○之夫張長清，於民國
八十三年四月二十二日晚上，在家中澡浴時，意外摔倒，致頭部挫傷腦震盪，不幸死
亡。張長清生前投保被上訴人之旅行平安保險新台幣（下同）一百萬元，保險期間自
八十三年四月十九日五時起至八十三年四月二十三日五時止，合計四日，伊為受益人
，依上揭保險契約第二條約定，被上訴人自應給付保險金等情。求為命被上訴人給付
一百萬元及加算法定遲延利息之判決。
被上訴人則以：旅行平安保險之性質，係為分散被保險人於旅行期間因旅行意外所致
之身體傷害與醫療費用之危險。其承保範圍限於保險契約有效期間內，從事旅行活動
致意外傷亡之情形。本件保險契約之要保書上既載明搭汽車至目的地高雄為其旅行內
容，則伊承保範圍，自僅限於該次旅行期間內發生之意外事故。本件被保險人張長清
係於自宅浴室意外摔倒致死，而非從事旅行活動所致，伊自無理賠之義務等語。資為
抗辯。
原審審理結果，以：查，上訴人之被繼承人張長清生前投保被上訴人之旅行平安保險
，保險金額一百萬元，保險期間自八十三年四月十九日五時起至八十三年四月二十三
日五時止，保險受益人為上訴人，張長清於八十三年四月二十二日於自宅澡浴不慎摔
倒致死等情，為兩造所不爭執，且有旅行平安保險契約要保書、收據、相驗屍體證明
書、診斷證明書等為憑，自堪信為真實。足徵張長清確係遭遇外來突發之意外傷害事
，致生死亡之結果甚明。惟按解釋當事人之契約，應以當事人立約當時之真意為準，
而真意何在，又應以過去事實及其他一切證據資料為斷定之標準，不能拘泥文字致失
真意（最高法院三十九年台上字第一○五三號判例意旨參照）。經查，被上訴人旅行
平安保險係為「提供旅行意外所致之身體傷害與醫療費用之經濟保障，使被保險人安
享旅行之樂趣」而設計，有被上訴人旅行平安保險簡介附卷可稽。雖旅行平安保險契
約第二條約定：「被保險人於本契約有效期間內，因遭遇外來突發的意外傷害事故，
並以此意外傷害事故為直接且單獨原因，致其身體蒙受傷害或因而殘廢或死亡時，依
照本契約的約定，給付保險金」等語，而未註明限於旅行意外。然依同契約第四條有
關交通工具延誤延長保險期間之約定，及卷附旅行平安保險要保書及保險費收據，載
明被保險人旅行目的地為高雄，交通工具為搭乘汽車等情觀之，旅行平安保險所承保
者，乃旅行期間內之意外，至為明顯。況旅行平安保險係不分被保險人年齡、職業等
，概以統一費率計收保險費，而一般平安保險須視各被保險人之年齡、職業等分別不
同之費率計收保險費，益見旅行平安保險所承保者，係旅行期間內之意外事故，尚不
及於旅行期間以外之一般事故。否則各被保險人，亦應因年齡、職業之不同，而異其
保險費率。是旅行平安保險應顧名思義，認其性質乃為分散被保險人於旅行期間內因
旅行意外所致之死亡、殘廢、身體傷害、醫療費用之危險而為之保險，其保險範圍限
於旅行期間發生之旅行意外，尤無庸置疑。本件旅行平安保險契約，亦不例外，不因
契約未明定限於旅行意外而異。至上訴人雖謂：旅行平安保險之保險費率較一般意外
保險之保險費率為高，所承保保險事故範圍亦較一般意外保險所承保之事故範圍為大
，故在此保險期間內所生之一般意外事故，應屬旅行平安保險所承保之保險事故云云
。惟查，旅行平安保險，無非以旅行期間出門在外，較居家欠缺平安保障，為分散被
保險人於旅行期間，因旅行意外事故所致之身體傷害與醫療費用之危險，而為之保險
，此亦為其設置之目的。上訴人僅就保險費率之多寡，以認定旅行平安保險承保危險
之範圍，完全無視於旅行平安保險設置之目的，自不足採。綜上，本件被保險人張長
清所生之死亡事故，係其於自宅浴室，因不慎摔倒所致，並非旅行期間內之旅行意外
，自不屬被上訴人旅行平安保險契約承保危險之列。上訴人請求被上訴人給付保險金
一百萬元本息，於法無據，不應准許云云。為其心證之所由得，並說明兩造其餘攻擊
、防禦方法不予審酌之理由，爰將第一審所為上訴人勝訴之判決予以廢棄，改判駁回
上訴人之訴，經核於法洵無違誤。上訴論旨，仍執陳詞，就原審取捨證據、認定事實
之職權行使，指摘原判決違背法令，求予廢棄，非有理由。
據上論結，本件上訴為無理由。依民事訴訟法第四百八十一條、第四百四十九條第一
項、第七十八條，判決如主文。
中      華      民      國    八十六    年      四      月    二十五    日
                              最高法院民事第三庭
                                  審判長法官  范  秉  閣
                                        法官  朱  錦  娟
                                        法官  朱  建  男
                                        法官  許  澍  林
                                        法官  王  錦  村
      右正本證明與原本無異
                                              書  記  官
中      華      民      國    八十六    年      五      月     十二     日
